【裁判字號】    95,交易,111
【裁判日期】    950706
【裁判案由】    過失傷害
【裁判全文】
臺灣高雄地方法院刑事判決             95年度交易字第111號
 公  訴  人  臺灣高雄地方法院檢察署檢察官
 被      告  丙○○
上列被告因過失致死案件，經檢察官提起公訴（95年度偵字第49
91號）及移送併辦（95年度偵字第14038號），本院判決如下：
    主  文
丙○○因過失致人於死，處有期徒刑柒月。
    事  實
一、丙○○於民國94年3 月3 日9 時50分許，駕駛車牌號碼YI─
    7706號自小客車，沿高雄市○○區○○路外側快車道由西往
    東方向行駛至建工路203 巷口，本應遵守道路交通號誌之指
    示且應注意車前狀況並隨時採取必要之安全措施，而當時天
    候晴、日間自然光線、路面乾燥無缺陷無障礙物、視距良好
    ，並無不能注意之情事，竟於該行駛方向之號誌仍為紅燈之
    際，即緩慢駕駛YI─7706號自小客車前進，通過路口之紅燈
    停止線擅闖紅燈且疏未注意車前狀況，適有劉進卿駕駛拼裝
    三輪車自建工路212 巷由北往南方向行駛至建工路203 巷口
    前，因不及閃避丙○○之YI─7706號自小客車而發生碰撞，
    致劉進卿受有頭部外傷併硬腦膜下出血、外傷性水腦症等傷
    害，劉進卿之拼裝三輪車則偏向滑行並衝撞甲○○所駕駛沿
    建工路由東往西方向行經該路口之車牌號碼ZQ─5778號自小
    客車後停止，嗣劉進卿經開刀治療後現呈植物人之重傷害狀
    態，並經多次治療後，仍於95年4 月22日因車禍受傷導致敗
    血性休克、肺炎、硬腦膜下出血死亡。
二、案經劉進卿之配偶戊○○○訴由高雄地方法院檢察署檢察官
    偵查起訴。
    理  由
一、現場照片10張、道路交通事故調查報告表（一）、（二）、
    道路交通事故現場圖、高雄市政府警察局交通大隊交通事故
    談話紀錄表、臺灣高雄地方法院檢察署相驗屍體證明書各1
    紙，均為公務員職務上製作之紀錄文書、證明文書，係公務
    員依職權所為，與其責任、信譽攸關，若有錯誤、虛偽，公
    務員可能因此擔負刑事及行政責任，且該等文書經常處於可
    能受公開檢查之狀態，其正確性及真實之保障極高，而無顯
    不可信之情況，依刑事訴訟法第159 條之4 第1 款，應有證
    據能力。高雄常庚紀念醫院診斷證明書11紙為從事業務之人
    於業務上或通常業務過程所須製作之紀錄文書、證明文書，
    因係於通常業務上不間斷而規律之記載，記錄時亦無預見日
    後將作為證據之偽造動機，其虛偽之可能性較小，而無顯不
    可信之特別情況，依刑事訴訟法第159 條之4 第2 款應有證
    據能力。
二、訊據被告固坦承於上揭時、地發生碰撞之事實，然矢口否認
    有何過失，辯稱：當時係因本將YI─7706號自小客車停在機
    車停車格內，但因橫向車道開始閃黃燈，就慢慢向前行駛，
    後來綠燈亮了才繼續往前，但因在伊之左前方有一輛公車擋
    住視線，所以沒看到被害人劉進卿，因而與被害人劉進卿發
    生碰撞云云。經查：
（一）按汽車行駛時，駕駛人應注意車前狀況及兩車併行之間隔
      ，並隨時採取必要之安全措施；汽車行駛至交岔路口，其
      行進，應遵守燈光號誌，道路交通安全規則第94條第3 項
      、第102 條第1 項第1 款定有明文。
（二）而本件事故發生路段為交岔路口，且當時客觀情狀天候晴
      、日間自然光線、路面乾燥無缺陷無障礙物、視距良好，
      依其智識、能力並無不能注意等情，有道路交通事故調查
      筆錄、道路交通事故現場圖及現場照片10張附卷為證，是
      被告於現場並無不能注意之情事，應可認定。
（三）本件被告係闖越紅燈等情，業據證人即現場處理之警員乙
      ○○於本院95年6 月22日審理時證稱：「（審判長問：（
      提示94年3 月3 日交通事故談話紀錄表）是否由你製作？
      答：是我製作的沒有錯。（審判長問：其中第12問的時候
      ，你問被告「肇事時什麼燈號行駛？有無第三人佐證？」
      ）答：我是問被告當時號誌轉換時，被告是在停止線內還
      是停止線外，但是被告說他是紅燈，被告停在停止線內，
      正慢慢的通過停止線要通過路口，當時還是紅燈，我問被
      告的時候有親自在現場指著停止線問被告，當時被告的太
      太也在場。（審判長當庭提示交通事故現場圖，並問證人
      乙○○：你當時對被告指的停止線究竟是指機車停等格？
      還是紅燈的停止線？）答：是路口的紅燈停止線，我當時
      也有把位置比給被告看，請被告確認後才讓被告簽名。」
      等語明確，核與卷附之94年3 月3 日高雄市政府警察局交
      通大隊交通事故談話紀錄表相符，亦與證人甲○○於本院
      審理時證稱：當時係紅、綠燈號轉換之際等語無不合之處
      ，故被告辯稱：伊僅是紅燈起步但是沒有闖紅燈云云，並
      不足採，本件被告於案發之際肇事時確有闖越紅燈之行為
      ，洵堪認定。至於被告之配偶郭麗枝於偵查中雖證稱：是
      被害人闖紅燈才被撞，且當時同向之左側車道有一輛公車
      擋住視線云云。然證人郭麗枝既與被告同車，且為被告之
      配偶，所言難免有利於被告，而證人乙○○係依法執行公
      務之人員，與被告素不相識，亦無仇隙，應無甘冒自身觸
      犯偽證罪之風險而設詞誣攀被告人之理，故其證言應堪採
      信，併予敘明。
（四）被告雖亦辯稱：當時係確有一公車停在伊同向車道之左前
      方，因而擋住視線云云。然當時係因有另一自小客車與被
      害人之拼裝三輪車右側同向先後行駛穿越建工路之際，因
      該自小客車先通過路口，被害人之拼裝三輪車才依續在後
      通過，現場並無大型巴士擋住被告左側車道之視線，所以
      證人甲○○才可以目睹整個碰撞過程等情，業據當時在被
      告對向車道之證人甲○○於本院審理時證述明確（參本院
      95年6 月22日審訊筆錄），故被告上開所辯，應不足為採
      。又所謂之「車前狀況」並非僅侷限於駕駛人行駛車道前
      之狀況，本件被告於號誌禁止通行之際進入交岔路口，則
      其於該交叉路口所應注意之車前狀況，即係包括該全部之
      狀況，被告對於自己行為所生之風險，自應負責避免風險
      之實現，然被告卻未盡注意義務，至被害人劉進卿騎乘拼
      裝三輪車通過路口時與被告之YI─7706號自小客車發生碰
      撞，被告之行為顯有疏未注意車前狀況之過失，已甚顯明
      。
（五）又查本件被告於94年3 月3 日上午9 時50分肇事時，造成
      被害人劉進卿受有頭部外傷併硬腦膜下出血、外傷性水腦
      症等傷害，而被害人上開頭部外傷併硬腦膜下出血、外傷
      性水腦症而引起高血壓、肺炎隨即於94年3 月3 日經急診
      入院並轉入加護病房，並於94年3 月4 日接受開顱手術併
      除去血塊，又分別於94年3 月17日接受氣管切開手術，94
      年3 月24日及3 月31日接受共二次腦室外引流手術，94年
      4 月6 日接受腦室腹腔引流手術，94年4 月11日轉入一般
      病房，（住院期間需專人看護），94年4 月30日病情穩定
      出院並門診追蹤治療，此有94年4 月29日、94年6 月27日
      長庚紀念醫院診斷證明書可按；其又因傷勢無法痊癒而引
      發肺炎、頭部外傷併硬腦膜下出血及外傷性水腦症術後，
      並經氣切術後，又因引發之高血壓於94年7 月8 日經急診
      入院，接受抗生素治療及呼吸照護，住院期間必須有專人
      照顧，94年8 月3 日病情穩定出院並門診追蹤治療（94年
      8 月3 日長庚紀念醫院診斷證明書）；其後又因車禍之傷
      害無法痊癒，又再度引發肺炎、泌尿道感染、菌血症、低
      白蛋白血症、頭部外傷術後，於94年8 月8 日入急診治療
      ，於民國94年8 月11日轉普通病房，於94年8 月29日出院
      ，轉鳳山醫院（94年8 月29日長庚紀念醫院診斷證明書）
      ；再因呼吸衰竭氣切術後、顱內出血術後、高血壓、褥瘡
      、低蛋白血症於94年8 月29日至94年9 月15日於長庚紀念
      醫院治療，此有94年11月12日高雄縣立鳳山醫院診斷證明
      書可按；其後又因頭部外傷併顱內出血術後，復因肺炎、
      褥瘡、呼吸衰竭併氣管切開，於94年9 月15日入急診治療
      ，於94年9 月15日住院治療，直至95年3 月8 日出院共住
      院174 日，此有95年3 月8 日長庚紀念醫院診斷證明書可
      按；嗣隨後又於95年4 月20日上午1 時17分，因敗血性休
      克、肺炎、泌尿道感染、硬腦膜下出血術後再度前往長庚
      紀念醫院醫院求診，而於95年4 月22日上午10時15分始宣
      告急救無效（長庚紀念醫院95年4 月24日診斷證明書），
      並因敗血性休克、肺炎、硬腦膜下出血而死亡，此有95年
      4 月23日臺灣高雄地方法院檢察署相驗屍體證明書在卷可
      按，復有前揭診斷證明書及相驗屍體證明書在卷可憑，足
      認被害人之多次就診及住院，確實係因車禍所造成之傷害
      ，而被害人的死亡與本件車禍所造成的傷害已有直接的因
      果關係，故被告過失駕車肇事行為，與被害人之死亡結果
      間，自具有相當因果關係。又被告雖辯稱被害人之死亡係
      因之前曾受過傷云云，然卻未能舉證以實其說，所辯不足
      採信，併予敘明。
（六）綜上查證，本件因被告通過交岔路口不遵守號誌且疏未注
      意車前狀況，因而肇事致被害人於死之犯罪事實，事證明
      確，被告過失致死之犯行洵堪認定。
三、核被告所為，係犯刑法第276 條第1 項之過失致死罪。本件
    原起訴法條雖為過失致重傷害，但因檢察官針對過失致死予
    以併案，業經公訴檢察官於95年5 月18日、95年6 月22日本
    院審理時，變更論罪法條為刑法第276 條第1 項之過失致死
    罪，應予敘明。按行為後法律有變更者，適用行為時之法律
    。但行為後之法律有利於行為人者，適用最有利於行為人之
    法律，刑法第2 條第1 項定有明文。本件被告於犯罪時之罰
    金罰鍰提高標準條例第1 條規定：「依法律應處罰金、罰鍰
    者，就其原定數額得提高為二倍至十倍。但法律已依一定比
    率規定罰金或罰鍰之數額或倍數者，依其規定。」。但中華
    民國九十五年六月十四日總統華總一義字第09500085181 號
    令增訂公布刑法施行法第1 之1 條規定：「中華民國九十四
    年一月七日刑法修正施行後，刑法分則編所定罰金之貨幣單
    位為新臺幣。九十四年一月七日刑法修正時，刑法分則編未
    修正之條文定有罰金者，自九十四年一月七日刑法修正施行
    後，就其所定數額提高為三十倍。但七十二年六月二十六日
    至九十四年一月七日新增或修正之條文，就其所定數額提高
    為三倍。」。而本件被告所犯之刑法第276 條第1 項之過失
    致死罪並未在72年6 月26日至94年1 月7 日間修正，且於94
    年1 月7 日刑法修正時，屬於刑法分則編未修正之條文並定
    有罰金刑。故刑法第276 條第1 項之罰金刑經比較行為時之
    罰金罰鍰提高標準條例第1 條與修正後之刑法施行法第1 之
    1 條之罰金刑標準，95年6 月14日修正公布之刑法施行法第
    1 之1 條，並未較修正公布施行前之罰金罰鍰提高標準條例
    第1 條規定有利於被告，則應依刑法第2 條第1 項前段，適
    用罰金罰鍰提高標準條例第1 條之罰金刑標準。爰審酌被告
    並無前科紀錄，有臺灣高等法院被告前案紀錄表一份可按，
    素行尚可；然駕駛汽車闖越紅燈而肇事，其過失情節不輕，
    且犯後尚未與告訴人和解，賠償告訴人損失，及被告犯罪所
    生之損害等一切情狀，量處如主文所示之刑。
據上論斷，應依刑事訴訟法第299 條第1 項前段、刑法第2 條第
1 項前段、第276 條第1 項，罰金罰鍰提高標準條例第1 條前段
，判決如主文。
本案經檢察官丁○○到庭執行職務。
中    華    民    國    95    年    7     月    6     日
                      交通法庭  審判長法 官  李政庭
                                      法 官  賴文姍
                                      法 官  黃宣撫
如不服本判決，應於送達後10日內，向本院提出上訴狀。
以上正本證明與原本無異。
中    華    民    國    95    年    7     月    10    日
                                      書記官  鄭永媚
附錄本判決論罪之法條：
中華民國刑法第276條
（過失致死罪）
因過失致人於死者，處2 年以下有期徒刑、拘役或2 千元以下罰
金。
從事業務之人，因業務上之過失犯前項之罪者，處5 年以下有期
徒刑或拘役，得併科3 千元以下罰金。


司法院資訊處製作；財團法人民間司法改革基金會備份。
